ACORDAO-COMPLETO-2368406

ACÓRDÃO DE RELAÇÃO

ACÓRDÃO DE RELAÇÃO 12432/2019 ATA 41/2019 - SEGUNDA CÂMARA

Acórdão 12432/2019-TCU-Segunda Câmara
Considerando que se trata de aposentadoria já apreciada no mérito pelo TCU, em 2/8/2005, em face da prolação do Acórdão 1249/2005-TCU-Segunda Câmara no sentido de considerar legais os atos em favor de Maria Bernadete Souza Pinheiro e de Maria das Graças Chene Cardoso, sem prejuízo de considerar ilegais os atos em prol de Roberto de Sá Souza, de Ana Maria de Melo Franco Rodrigues, de Maria da Conceição Andrade Simões, de Waldemir Martins de Castro, de Francisco Cândido de Almeida, de Mauriberto Maquine de Azevedo, de Augusto Rodrigues Bastos, de Raimundo Seixas de Azevedo, de Ana Maria da Conceição Oliveira e Silva e de Claudiza Antônio Ozorio de Carvalho, tendo adotado, ainda, as seguintes medidas:
" (...) 9.4. determinar à Superintendência da Zona Franca de Manaus - Suframa faça cessar todo e qualquer pagamento decorrente dos atos julgados ilegais, no prazo máximo de 15 (quinze) dias, contados da ciência da decisão deste Tribunal, sob pena de ressarcimento pelo responsável das quantias pagas após essa data, a teor do inciso IX do art. 71 da Constituição Federal, c/c art. 262 do Regimento Interno deste Tribunal; 
9.5. determinar à Sefip que acompanhe a implementação da determinação supra, representando ao Tribunal em caso de descumprimento;
9.6. orientar a entidade de origem no sentido de que as concessões consideradas ilegais podem prosperar, após a supressão das irregularidades verificadas e a emissão de novos atos concessórios, que devem ser encaminhados a este Tribunal para apreciação, nos termos do art. 262, § 2°, do Regimento Interno.";
Considerando que, após os monitoramentos realizados pela unidade técnica em 31/1/2014 e em 28/5/2014 (Peças nos 27 e 38) , verificou-se o envio de novos atos em favor dos interessados e a exclusão da parcela referente à gratificação emergencial, com a exceção para Ana Maria de Melo Franco Rodrigues, em face de decisão proferida no âmbito da Ação Ordinária 0012608- 19.2010.4.01.3200 (1ª Vara Federal Amazonas) , além da continuidade do pagamento da URP em favor de Waldemir Martins de Castro;
Considerando que, diante disso, foi proferido o Acórdão 3860/2014-TCU-Segunda Câmara (Peça 42) no seguinte sentido: 
" (...) 1.7. Determinar: 
1.7.1. à Superintendência da Zona Franca de Manaus - Suframa que promova a absorção da vantagem da URP, relativa ao percentual de 26,05%, percebida pelo inativo Waldemir Martins de Castro (CPF XXX.545.952-XX) , de acordo com os critérios definidos pelo Acórdão 2161/2005-TCU-Plenário, com detalhamento trazido pelo Acórdão 269/2012-TCU-Plenário; e 
1.7.2. à Sefip que encaminhe, nos termos da Questão de Ordem aprovada pelo Plenário do TCU em 8/6/2011, ao Departamento de Assuntos Extrajudiciais da AGU, bem como à Conjur/TCU, as informações necessárias ao acompanhamento da Ação Ordinária 0012608-19.2010.4.01.3200 (1ª Vara Federal do Amazonas) , cuja apelação interposta pela União ainda não foi julgada no Tribunal Regional Federal da 1ª Região.";
Considerando que, em decorrência do aludido acórdão, a Sra. Emília Amaral Silva Rolim, como Superintendente Adjunta de Administração da Suframa em exercício, informou à Peça nº 49 que, na folha de pagamento de outubro de 2014, teria sido absorvida a vantagem da URP sob o patamar de 26,05% em favor de Waldemir Martins de Castro;
Considerando que, em novo monitoramento procedido pela Sefip em 18/4/2016 (Peça nº 54) , foi identificada a necessidade de diligenciar a Suframa em face da constatação do pagamento das parcelas de URP ante o restabelecimento da parcela de URP nos proventos de Waldemir Martins de Castro, em junho de 2015;
Considerando que, em resposta à referida diligência, a jurisdicionada informou às Peças nos 56-62 que a parcela teria sido restabelecida em cumprimento à decisão judicial proferida nos autos da Ação Ordinária 0026696- 68.2015.4.01.3400 em trâmite no Tribunal Regional Federal da 1ª Região /TRF-1 (Peça 63) ;
Considerando que, em seguida, a Consultoria-Jurídica do TCU informou sobre a decisão proferida na Ação Ordinária 0012608-19.2010.4.01.3200 em interesse de Ana Maria de Melo Franco Rodrigues, entre outros (Peças nos 64-66) , assinalando o seguinte: 
" (...)  força executória negativa da decisão proferida nos autos do Processo n. 0012610- 86.2010.4.01.3200, proposto por Maria José da Silva Freire e outros em face da União Federal e Superintendência da Zona Franca de Manaus - SUFRAMA, em que a 1ª Turma do TRF da 1ª Região deu provimento à Apelação da União  (...) ";
Considerando que a pesquisa realizada no Siape (Peças 69-70) apontou, nos contracheques de abril de 2019, a continuidade no pagamento de duas parcelas de URP em favor de Waldemir Martins de Castro e confirmou a exclusão da parcela impugnada pelo Tribunal nos proventos de Ana Maria de Melo Franco Rodrigues;
Considerando que a Ação Ordinária 0026696-68.2015.4.01.3400 em interesse de Waldemir Martins de Castro permaneceria em andamento no TRF-1 (Peças nos 71-72) , mantendo a decisão proferida pelo juízo de 1ª instância para a manutenção da parcela de URP (26,05%) sob o valor de R$ 95,08 (Peça nº 63, p. 15) ;
Considerando, contudo, que nas fichas financeiras do aludido inativo (Waldemir Martins de Castro) figuraria a subsistência de duas parcelas para a URP sob os valores de R$ 95,11 e de R$ 95,08, respectivamente, salientando que a primeira parcela nunca teve o pagamento suspenso e a segunda estaria amparada pela decisão proferida na aludida ação judicial (Peça nº 51, p. 2-7) ;
Considerando que, por meio de consulta ao e-Pessoal (Peças 73-74) , a unidade técnica verificou a existência de atos de concessão de aposentadoria em favor de Ana Maria de Melo Franco Rodrigues e de Waldemir Martins de Castro já julgados legais pelo TCU;
Considerando, dessa forma, que, ante as informações prestadas pela Suframa e as informações extraídas do Siape e do e-Pessoal, além dos sítios da Justiça Federal, a Sefip verificou que as determinações proferidas pelo Acórdão 1249/2005-TCU-Segunda Câmara e pelo Acórdão 3860/2014-TCU-Segunda Câmara não puderam ser integralmente cumpridas pela Superintendência da Zona Franca de Manaus, ante a decisão judicial proferida na Ação Ordinária 0026696-68.2015.4.01.3400 no interesse de Waldemir Martins de Castro, em andamento no TRF-1, mostrando-se necessário, contudo, o envio das informações ao Departamento de Assuntos Extrajudiciais da AGU e à Conjur do TCU para que acompanhem o desfecho da correspondente questão judicial;
Considerando, pois, que se mostra indicada a adoção das seguintes medidas: (i) enviar, ao Departamento de Assuntos Extrajudiciais da Advocacia-Geral da União (AGU) e à Conjur do TCU, as informações necessárias ao acompanhamento da Ação Ordinária 0026696-68.2015.4.01.3400 no interesse de Waldemir Martins de Castro em andamento no TRF-1; (ii) determinar à Superintendência da Zona Franca de Manaus - Suframa que promova a exclusão da parcela de URP (26,06%) sob o valor de R$ 95,11 nos proventos de Waldemir Martins de Castro, por inexistir fundamento legal ou decisão judicial a amparar seu pagamento; e (iii) arquivar o presente processo, nos termos do art. 169, V, do RITCU;
Considerando, enfim, que estão nesse sentido os pareceres da unidade técnica (Peça 76) e do Ministério Público junto ao TCU (Peça nº 78) 
Os Ministros do Tribunal de Contas da União, reunidos em Sessão de 2ª Câmara, ACORDAM, por unanimidade, com fundamento nos arts. 143, inciso V, alínea "c", e 169, V, do Regimento Interno do TCU, aprovado pela Resolução nº 246/2011, em fazer as seguintes determinações, de acordo com os pareceres emitidos nos autos:
1. Processo TC-Processo 011.023/1995-3 (APOSENTADORIA) 
	1.1. Interessados: Ana Maria da Conceição Oliveira e Silva (CPF XXX.886.222-XX) ; Ana Maria de Melo Franco Rodrigues (CPF XXX.287.852-XX) ; Augusto Rodrigues Bastos (CPF XXX.471.012-XX) ; Claudiza Antonia Ozorio de Carvalho (CPF XXX.351.462-XX) ; Francisco Cândido de Almeida (CPF XXX.759.812-XX) ; Maria Bernadete Souza Pinheiro (CPF XXX.090.162-XX) ; Maria da Conceição Andrade Simões (CPF XXX.370.102-XX) ; Maria das Graças Chene Cardoso (CPF XXX.171.492-XX) ; Mauriberto Maquine de Azevedo (CPF XXX.385.272-XX) ; Raimundo Seixas de Azevedo (CPF XXX.561.202-XX) ; Roberto de Souza Sá (CPF XXX.003.532-XX) e Waldemir Martins de Castro (CPF XXX.545.952-XX) .
	1.2. Entidade: Superintendência da Zona Franca de Manaus - Suframa.
	1.3. Relator: Ministro-Substituto André Luís de Carvalho.
	1.4. Representante do Ministério Público: Procurador Marinus Eduardo De Vries Marsico.
	1.5. Unidade Técnica: Secretaria de Fiscalização de Pessoal (Sefip) .
	1.6. Advogado constituído nos autos: não há.
	1.7. Determinar:
	1.7.1. à Superintendência da Zona Franca de Manaus - Suframa que, no prazo de quinze dias, promova a exclusão da parcela de URP (26,06%) sob o valor de R$ 95,11 nos proventos de Waldemir Martins de Castro (CPF XXX.545.952-XX) , por inexistir fundamento legal ou decisão judicial a amparar seu pagamento, em sintonia com os critérios definidos pelo Acórdão 2161/2005-TCU-Plenário e com o detalhamento anunciado pelo Acórdão 269/2012-TCU-Plenário; 
	1.7.1. à Sefip que adote as seguintes medidas: 
	1.7.1.1. encaminhe, nos termos da Questão de Ordem aprovada pelo Plenário do TCU, na Sessão de 8/6/201, ao Departamento de Assuntos Extrajudiciais da AGU as informações necessárias ao acompanhamento da Ação Ordinária 0026696-68.2015.4.01.3400, com o trâmite no Tribunal Regional Federal da 1ª Região em favor de Waldemir Martins de Castro (CPF XXX.545.952-XX) , e à Conjur do TCU, para ciência e adoção das medidas cabíveis; e 
	1.7.1.2. arquive o presente processo.

Segunda Câmara

Ana Maria da Conceição Oliveira e Silva (CPF XXX.886.222-XX); Ana Maria de Melo Franco Rodrigues (CPF XXX.287.852-XX); Augusto Rodrigues Bastos (CPF XXX.471.012-XX); Claudiza Antonia Ozorio de Carvalho (CPF XXX.351.462-XX); Francisco Cândido de Almeida (CPF XXX.759.812-XX); Maria Bernadete Souza Pinheiro (CPF XXX.090.162-XX); Maria da Conceição Andrade Simões (CPF XXX.370.102-XX); Maria das Graças Chene Cardoso (CPF XXX.171.492-XX); Mauriberto Maquine de Azevedo (CPF XXX.385.272-XX); Raimundo Seixas de Azevedo (CPF XXX.561.202-XX); Roberto de Souza Sá (CPF XXX.003.532-XX) e Waldemir Martins de Castro (CPF XXX.545.952-XX).

Waldemir Martins de Castro

Maria José da Silva Freire e Outros

Jonacy Firmino da Costa e Outros

Inácio de Souza Xavier e outros

ANDRÉ DE CARVALHO

não há.

Procurador Marinus Eduardo De Vries Marsico.

APOSENTADORIA (APOS)

Secretaria de Fiscalização de Pessoal (Sefip).